臺灣彰化地方法院刑事判決　　　　　　　 96年度易字第368號
公　訴　人　臺灣彰化地方法院檢察署檢察官
被　　　告　丙○○
選任辯護人　許盟志律師
上列被告因詐欺案件，經檢察官提起公訴（95年度偵字第9026號
、96年度偵字第781號），本院判決如下：
    主  文
丙○○幫助意圖為自己不法之所有，以詐術使人將本人之物交付
，處有期徒刑月，如易科罰金，以新臺幣壹仟元折算壹日。
    事  實
一、丙○○可預見金融帳戶係個人理財之重要工具，關係個人財
    產、信用之表徵，一般人收取他人名義之金融帳戶，常與詐
    欺取財之犯罪密切相關，且使用他人存摺之目的，在於收取
    贓款及掩飾犯行不易遭人追查，又對於提供帳戶之行為本身
    ，雖無引發他人萌生犯罪之確信，但仍不顧他人所可能遭受
    之危險，竟基於縱若有人持以犯詐欺取財罪亦不違反其本意
    之幫助犯意，依其在網路上結識之姓名年籍不詳、自稱「小
    月」之成年女子指示，於民國95年8月14日15時許至臺北富
    邦商業銀行員林分行（下稱富邦銀行），開立帳號00000000
    0000000號之帳戶後，旋於當日及同年月17日先後在彰化縣
    大村鄉之統一便利超商「新大村門市」，將上開帳戶存摺、
    提款卡等物以宅急便寄送至「小月」指定之地址，並告知「
    小月」提款卡密碼，而容許「小月」所屬詐騙集團成員使用
    其帳戶遂行財產犯罪之目的。「小月」所屬之詐騙集團成員
    取得上開帳戶之存摺、提款卡及密碼後，即意圖為自己不法
    之所有，於同年月22日22時許，上網連線至雅虎奇摩聊天室
    並化名「雙雙」登錄，且佯裝欲尋找援交之對象，適甲○○
    與該詐騙集團成員對談，詐騙集團成員乃對甲○○佯稱需先
    持提款卡至提款機前操作，以確認其身分非警察，復偽稱操
    作錯誤，需先將帳戶內之金錢提出存入保護帳戶內云云，致
    甲○○陷於錯誤，而依詐騙集團成員指示操作提款機，並於
    同年月23日0時23分、2時41分、3時23分接續匯出3筆款項，
    其中最後1筆新臺幣（下同）10,700元即係匯入丙○○之上
    開帳戶內，並隨即由詐騙集團成員提領一空。嗣甲○○察覺
    有異報警處理，而循線查悉上情。
二、案經彰化縣警察局員林分局報告及臺北市警察局松山分局報
    告臺灣臺北地方法院檢察署呈請臺灣高等法院檢察署移轉臺
    灣彰化地方法院檢察署檢察官偵查起訴。
    理   由
一、按被告以外之人於審判外之言詞或書面陳述，除法律有規定
    者外，不得作為證據；又被告以外之人於審判外之陳述，雖
    不符第159條之1至第159條之4之規定，但經當事人於審判程
    序同意作為證據，法院審酌該言詞陳述或書面陳述作成時之
    情況，認為適當者，亦得為證據；當事人、代理人或辯護人
    於法院調查證據時，知有第159條第1項不得為證據之情形，
    而未於言詞辯論終結前聲明異議者，視為有前項之同意，刑
    事訴訟法第159條第1項、第159條之5規定甚明。經查，本判
    決後開所引用被告以外之人於審判外之陳述（包括書面陳述
    ），對本件被告而言，固皆屬傳聞證據，惟被告及選任辯護
    人就前揭審判外陳述，於本院準備程序及審判期日時均表示
    同意作為證據；而公訴人雖知上開證據資料為傳聞證據，但
    於本院準備程序及審判期日中則表示無意見而不予爭執，且
    迄至言詞辯論終結前亦未再聲明異議。本院審酌上開證據資
    料製作時之情況，尚查無違法不當及證明力明顯過低之瑕疵
    ，亦認為以之作為證據應屬適當，故揆諸前開法律規定與說
    明，爰逕依刑事訴訟法第159條之5規定，認前揭證據資料均
    例外有證據能力。
二、訊據被告丙○○固不否認其有將上揭帳戶之存摺、提款卡等
    物以宅急便方式寄送至「小月」指定之地址，並告知「小月
    」提款卡密碼，且嗣有被害人甲○○受騙，致將款項匯至被
    告之帳戶等情，惟矢口否認有何幫助詐欺之犯行，辯稱：伊
    因遭詐騙集團成員以援交為餌詐騙，而將自己大村郵局帳戶
    （局號：0000000、帳號：0000000）內之8,338元匯出，因
    其欲索回所匯款項，便先依「小月」指示以宅急便方式寄送
    其郵局帳戶之存摺、提款卡，「小月」復於幾日後佯稱伊所
    提供之郵局帳戶無法轉匯款項，需開設另一銀行帳戶方能還
    款，伊信以為真，始至富邦銀行員林分行開立前揭帳戶，並
    將該帳戶之存摺、提款卡於上揭時、地以宅急便方式寄交對
    方，並告知提款卡密碼，伊並無幫助該詐騙集團詐取他人財
    物之故意云云。經查：
（一）被告於95年8月14日開立上揭富邦銀行帳號0000000000000
      00號帳戶，而先後於當日及同年月17日將該帳戶之存摺、
      提款卡以宅急便方式寄送至不詳姓名年籍、自稱「小月」
      之成年女子指定之地址，且收件人均填寫自己之名字，並
      告知對方提款卡密碼等情，業經被告供承屬實，並有臺北
      富邦商業銀行員林分行95年10月30日北富銀員林字第062
      號函檢附被告開戶資料、宅急便顧客收執聯等件在卷可按
      ，又被害人甲○○因受上開詐騙集團成員詐騙而陷於錯誤
      ，且於同年月23日0時23分、2時41分、3時23分接續匯出3
      筆款項，其中最後1筆新臺幣（下同）10,700元即係匯入
      被告上開銀行帳戶內乙節，亦經證人即被害人甲○○證述
      明確，並有被害人至自動櫃員機匯款之客戶交易明細表3
      張及被告上開帳戶之對帳單查詢列印資料、交易明細各1
      份存卷可參，顯見被告上開富邦銀行帳戶確係遭人用以掩
      飾詐欺犯罪之出入帳戶。
（二）被告雖以前揭情詞置辯，且經核閱卷附被告所有之大村郵
      局帳戶（局號：0000000、帳號：0000000）客戶歷史交易
      清單，95年8月11日確有8,338元款項自被告上開郵局帳戶
      匯出，惟倘如被告陳稱，其並無幫助他人實行詐欺之意，
      係因誤信詐騙集團所言，而在情急之下，申辦上開富邦銀
      行帳戶作為詐騙集團返還所騙款項之用云云，則其於同年
      月14日、17日陸續寄交該帳戶之存摺、提款卡予對方後，
      必立即查詢對方有無依約定將詐得之款項匯還入該帳戶，
      且應能發現該帳戶自同年月20日起即有數筆款項進出而查
      覺受騙，豈有於同年月20日、23日匯入該帳戶之款項均於
      匯款當日遭分批轉出後，其始於同年月25日至銀行查詢之
      理，是被告所辯其交付上開富邦銀行帳戶存摺、提款卡係
      作為詐騙集團返還其被詐騙款項之匯款帳戶云云，實屬有
      疑。又被告於案發當時係就讀屏東永達技術學院之大學三
      年級學生，此為被告供明在卷，其有一般成年人之生活經
      驗及智識能力，應可認定，則其如欲對方返還其匯出款項
      ，僅須告知對方其帳戶之帳號即可，何須交付帳戶之存摺
      、提款卡，更遑論其復另行設立上開銀行帳戶並提供該新
      設帳戶之存摺、提款卡、密碼等物，是被告辯稱其係欲取
      回匯出之款項，始另開立銀行帳戶云云，實屬無稽。
（三）況金融機構存款帳戶，均係為個人理財之工具，而存款帳
      戶與該帳戶之提款卡及密碼結合，其專屬性、私密性更形
      提高，關乎存戶個人財產權益之保障，除非本人或與本人
      具密切之關係者，難認有何理由可自由流通使用該存摺、
      提款卡，一般人亦均有應妥為保管存摺、提款卡及密碼，
      以防止被他人冒用之認識，縱有特殊情況偶有將存摺、提
      款卡及密碼交付他人之需，苟非親友等信賴關係之人，亦
      必深入查明對方身分及其用途後，再行提供以使用，恆係
      吾人日常生活經驗與事理。查之被告與「小月」在網路上
      認識僅有幾日，且未曾見過面乙情，業據被告供陳在卷，
      則其既將其帳戶之存摺、提款卡、密碼等個人重要物品交
      予他人，為避免存款帳戶遭人不法利用，衡情理應索取對
      方之證件或年籍資料，惟被告不但未為此等查證行為，且
      其以宅急便寄送存摺、提款卡等物，收件人竟記載其自己
      姓名，其此等有違常理之舉動，顯見心態上根本容任其帳
      戶遭人不法利用，亦所在不惜，否則被告又非年幼無知或
      智識薄弱之人，豈有甘冒帳戶遭人非法使用之風險，而輕
      易交付帳戶予姓名年籍不詳且素未謀面之人？參以被告既
      對「小月」之資料一無所悉，日後將如何取回前開帳戶之
      存摺、提款卡等物？足見被告確有不欲取回其所交付上開
      帳戶之意，其提供之情，可堪認定。
（四）酌以從事犯罪之人，並不會以遺失、遭竊或詐騙得來之帳
      戶來做為犯罪所得之出入帳戶，因一旦原帳戶所有人至金
      融機構辦理掛失止付或報警處理，從事犯罪之人將無法提
      領犯罪所得金額，豈非白忙一場，且從事犯罪之人若未得
      原帳戶所有人同意而加以使用，則犯罪所得金額亦有可能
      被原帳戶所有人提領一空，益見被告辯稱為取回所匯款項
      而遭騙取前開富邦銀行帳戶存摺、提款卡、密碼等物云云
      ，要難採信。
（五）再按刑法第13條所稱之故意本有直接故意（確定故意）與
      間接故意（不確定故意）之別，條文中「行為人對於構成
      犯罪之事實，明知並有意使其發生者」為直接故意，至於
      「行為人對於構成犯罪之事實，預見其發生而其發生並不
      違背其本意者」則屬間接故意；又間接故意與有認識的過
      失（又稱疏虞過失）之區別，在於二者對構成犯罪之事實
      雖均預見其能發生，但前者對其發生並不違背其本意，後
      者則確信其不發生。被告率將上開帳戶交予真實姓名、年
      籍不詳、自稱「小月」之成年女子，且與該成年女子「小
      月」並非熟識，衡之常情，如此乖離常態之行為，就一般
      具有相當社會經驗之人而言，當可輕易預見該人收取存摺
      、金融卡及密碼等物係供作非法使用。再者，蒐集他人金
      融機構帳戶作為被害人匯入款項之交易媒介，用以隱匿真
      正犯罪者身分及資金流向之犯罪模式，多係用於詐欺取財
      之犯罪，此乃一般使用人頭帳戶常見之非法利用類型，復
      經大眾傳播媒體再三披露，被告係成年且有智識之人，亦
      無從諉為不知。則前開成年女子「小月」於取得被告提供
      之金融機構帳戶後，嗣經用於詐欺取財之不法用途，此種
      犯罪手法仍未逸脫於被告幫助他人犯罪意思之外，即屬被
      告所預見。而被告提供上開銀行帳戶在先，縱已得悉該成
      年女子「小月」可能作為上開犯罪用途，卻又容任該項犯
      罪行為之繼續實現，毫無積極取回前揭物品或其他主觀上
      認為不致發生該項犯罪結果之確信，益徵前揭犯罪行為自
      仍不違其本意，被告應具有幫助他人詐欺取財犯罪之間接
      故意，允無疑義。至被告提供帳戶予上開詐騙集團使用是
      否確有取得利益，固無明證，然此亦無解其犯行之成立。
      另雖本院依選任辯護人聲請，查明被告陳稱其遭詐騙之8,
      338元款項匯入之帳戶所有人為乙○○，且經傳喚乙○○
      到庭作證，乙○○亦證稱其帳戶係遭竊而為詐欺集團使用
      等語，惟此仍無礙被告將其所申設之富邦銀行帳戶存摺、
      提款卡、密碼等物任意交予陌生人，嗣確供詐騙集團用以
      詐騙被害人之幫助詐欺犯行之認定，附此敘明。
（六）綜上所述，被告上開辯解，顯係事後卸責之詞，不足採信
      。本案事證明確，被告犯行洵堪認定，應予依法論科。
三、按刑法上之幫助犯，係對於犯罪與正犯有共同之認識，而以
    幫助之意思，對於正犯資以助力，而未參與實施犯罪之行為
    者而言（最高法院75年度臺上字第1509號、88年度臺上字第
    1270號判決意旨可資參照）。是以，如未參與實施犯罪構成
    要件之行為，且係出於幫助之意思提供助力，即屬幫助犯，
    而非共同正犯。查本件真實姓名年籍不詳、自稱「小月」之
    成年女子及其所屬之詐騙集團成員，基於意圖為自己不法所
    有之犯意，以前揭方式為詐術，使被害人甲○○陷於錯誤，
    而將本人之財物交付，則「小月」及其所屬之詐欺集團成員
    所為，自係犯刑法第339條第1項之詐欺取財罪。又被告提供
    上開帳戶之存摺、印章、提款卡、密碼等資料予「小月」，
    供「小月」及所屬之詐欺集團成員為前揭詐欺取財之帳戶使
    用，顯係基於幫助他人詐欺取財之犯意，且其提供帳戶予他
    人之行為係屬刑法詐欺取財罪構成要件以外之行為，其既以
    幫助他人犯罪之意思而參與犯罪構成要件以外之行為，且在
    無證據證明被告係以正犯而非以幫助犯之犯意參與犯罪之情
    形下，依上開說明，應認其所為係幫助犯而非正犯行為。故
    核被告所為，係犯刑法第30條第1項前段、第339條第1項之
    幫助詐欺取財罪。被告幫助他人犯罪，應依刑法第30條第2
    項規定，按正犯之刑減輕之。爰審酌近年來詐欺集團橫行，
    受害者眾，造成人心惶惶，社會不安，被告任意提供帳戶予
    他人作為實施詐欺取財犯罪之用，使警察機關難以追查詐欺
    集團，致損害社會金融體系及妨礙民眾對他人之信賴，其犯
    罪所生之危害非輕，兼衡被害人所匯入之款項金額，暨其並
    無前科之素行、犯罪動機、目的、手段、生活狀況、智識程
    度及犯後態度等一切情狀，量處如主文所示之刑，並依刑法
    第41條第1項前段諭知易科罰金之折算標準，以示懲儆。
據上論斷，應依刑事訴訟法第299條第1項前段，刑法第30條第1
項前段、第2項、第339條第1項、第41條第1項前段，刑法施行法
第1條之1，判決如主文。
本案經檢察官吳曉婷到庭執行職務。
中　　華　　民　　國　　96　　年　　6　　月　　20     日
                 刑事第二庭 審判長法官    石馨文
                            法      官    紀佳良
                            法      官    尚安雅
以上正本證明與原本無異。
如不服本判決，應於判決送達後十日內向本院提出上訴狀 (須附
繕本 )。
告訴人或被害人對於判決如有不服具備理由請求檢察官上訴者，
其上訴期間之計算係以檢察官收受判決正本之日期為準。
中　　華　　民　　國　　96　　年　　6　　月　　22     日
                            書  記  官    陳佳宏
附錄本案論罪科刑法條全文：
中華民國刑法第339條
（普通詐欺罪）
意圖為自己或第三人不法之所有，以詐術使人將本人或第三人之
物交付者，處5 年以下有期徒刑、拘役或科或併科1 千元以下罰
金。
以前項方法得財產上不法之利益或使第三人得之者，亦同。
前二項之未遂犯罰之。
